【裁判字號】    97,易,116
【裁判日期】    990209
【裁判案由】    違反水污染防治法
【裁判全文】
臺灣桃園地方法院刑事判決               97年度易字第116號
公  訴  人  臺灣桃園地方法院檢察署檢察官
被      告  一寰電子股份有限公司
代  表  人  己○○
被      告  戊○○
選任辯護人  陳萬發律師
上列被告因違反水污染防治法案件，經檢察官提起公訴（96年度
偵字第10424號），本院判決如下：
    主  文
一寰電子股份有限公司，其負責人因執行業務，無排放許可證，
且其排放廢水所含之有害健康物質超過放流水標準，科罰金新臺
幣伍拾萬元，減為罰金新臺幣貳拾伍萬元。
戊○○無罪。
    事  實
一、己○○（業據通緝，涉犯違反水污染防治法另行審結）係設
    於桃園縣八德市○○街76巷74號之一寰電子股份有限公司（
    下稱一寰公司）負責人，一寰公司前於民國95年3 月24日因
    違法排放廢水，經本院於95年10月13日以95年度壢簡字1435
    號刑事簡易判決判處罰金新臺幣20萬元，經本院管轄之二審
    合議庭於96年5 月14日以95年度簡上字第546 號刑事判決駁
    回上訴後確定。詎己○○為一寰公司負責人，明知一寰公司
    並未取得廢水排放許可證，竟基於排放未達排放標準廢水之
    犯意，於95年9 月14日在前址，將一寰公司之廢水任意排放
    。嗣桃園縣政府環境保護局派員於95年9 月14日上午9 時30
    分許，前往前揭一寰公司廠址稽查，抽樣檢測發現該處排放
    廢水所含有害健康物質銅含量為71.5mg/L（檢察官起訴書誤
    載為7.15mg/L應予更正），超過3.0mg/L 之放流水標準，且
    PH 值4.7亦不合流放水標準值之6.0~9.0 ，均未符合放流水
    標準，因而知悉上情。
二、案經桃園縣政府函請臺灣桃園地方法院檢察署檢察官偵查起
    訴。
    理  由
甲、證據能力部分：
一、按被告以外之人於審判外之言詞或書面陳述，除法律有規定
    者外，不得作為證據，刑事訴訟法第159 條第1 項固有明文
    ，惟被告以外之人於偵查中向檢察官所為之陳述，除顯有不
    可信之情況者外，得為證據；另被告以外之人於檢察事務官
    、司法警察官或司法警察調查中所為之陳述，與審判中之陳
    述不符時，其先前之陳述具有較可信之特別情況，且為證明
    犯罪事實存否所必要者，得為證據。同法第159 條之1 第2
    項、第159 條之2 亦有明文可參。而依159 條之1 傳聞法則
    例外之立法理由，乃檢察官代表國家偵查犯罪，原則上能遵
    守法定程序，且被告以外之人如具有具結能力，仍應依法具
    結，以擔保其據實陳述。故該條第2 項規定「除顯有不可信
    之情況外」，應係指被告以外之人於偵查中向檢察官所為之
    陳述，不論是言詞或書面，有未遵守法律規定之情形，即檢
    察官於偵查中所為之證據調查，須係出於違法取供者、或具
    有具結能力之被告以外之人，未依法命其具結之情況，始無
    證據能力。證人即九德電子股份有限公司經理丙○○、揚盛
    環保工程股份有限公司（下稱揚盛公司）員工乙○○、桃園
    縣政府環境保護局稽查人員甲○○在偵查中所為陳述，係經
    檢察官告知具結義務與偽證處罰後所依法具結證述，併未據
    被告一寰公司、戊○○就是否顯有不可信之狀況詳加釋明，
    卷內復查無其他證據證明前開證人證言係出於強暴、脅迫等
    不正取供情況，揆諸前揭法條規定，本院自得以前開證人偵
    查中證述採為認定本件被告一寰公司、戊○○犯罪事實有無
    之證據，而有證據能力。
二、卷附之桃園縣政府環境保護局製作之水污染稽查紀錄、稽查
    時查核照片、水質檢測報告（偵查卷第3 頁至第10頁）、水
    質檢測報告（偵查卷第27頁至第30頁）、被告一寰公司與揚
    盛環保工程有限公司簽訂之廢水處理設備代操作運轉維護合
    約書（偵查卷第45頁至第50頁）、桃園縣政府環保局95年11
    月29日函文及函附之審查報告、樣品檢驗報告（偵查卷第56
    頁至第57頁）、九德電子股份有限公司（下稱九德公司）出
    具之事業廢棄物妥善處理紀錄文件、九德公司與被告一寰公
    司簽訂之租賃契約書、九德公司八德廠設備明細表（偵查卷
    第94頁至第103 頁）、被告一寰公司之公司登記資料（本院
    卷第116 頁至第141 頁）、廣信科技股份有限公司（下稱廣
    信公司）之公司登記資料（本院卷第142 頁至第151 頁）、
    被告戊○○之勞保投保資料、健保投保資料（本院卷第142
    頁至第158 頁）、被告戊○○另案涉犯違反水污染防治法案
    件卷附之員工離職解僱單、在職證明、薪資表、勞保被保險
    人投保資料、廣信公司支付被告戊○○之支票影本（95年度
    簡上字第546 號卷第44頁至第48頁）、被告一寰公司與廣信
    公司簽訂之租賃契約書（95年度簡上字第546 號卷第91頁至
    第94頁）、桃園縣政府環保局95年3 月22日10點50分環境稽
    查工作紀錄表（95年度他字第1665號卷第3 頁），並無證據
    證明係公務員違背法定程序取得，且為被告一寰公司、戊○○、檢察官以及辯護人所不爭執，依法得為證據而有證據能
    力，核先敘明。
乙、有罪部分：
一、認定犯罪事實之理由與證據：
  (一)被告一寰公司經合法傳喚無正當理由不到庭，亦未提出書狀
    作何答辯。
  (二)惟查，前開犯罪事實，業據被告己○○迭於偵查中自承為被
    告一寰公司之負責人，且有被告一寰公司之公司登記事項表
    在卷可稽（本院卷第116 頁至第141 頁），並據證人即桃園
    縣政府環境保護局稽查員丁○○於本院審理時證稱：我當天
    有前往一寰公司稽查採樣。前往一寰公司原因是該公司屬於
    印刷電路板業者，生產過程中會產生廢水，該公司申請排放
    許可，經過我們書面審查後，認有現場勘查必要，故前往稽
    查，一寰公司人員也知道我們要現場勘查。我們在一寰公司
    廠內四處走動，我拐進雨水道，看見正在排放廢水，就請採
    樣人員過來採樣攝影。我們是在廠區內採樣，我所稱的排放
    口，就是查核照片攝得之雨水溝與水管，該處還有設立告示
    牌表示廢水由此排放。我們採樣當時水有在流動，水面愈來
    愈低一直下降、排放，我們採樣完水就停了，因為我們吆喝
    同事過來採樣有出聲，出聲後廢水就停止排放，但是還是有
    廢水留在陰井，後來一寰公司的人就過來了等語（本院卷第
    54 頁 至第70頁），並有卷附之桃園縣政府環保局95年11月
    29日函文及函附之審查報告、樣品檢驗報告、桃園縣政府環
    境保護局製作之水污染稽查紀錄、稽查時查核照片等件可佐
    其述（偵查卷第3 頁至第10頁、第56頁至第57頁），足見被
    告一寰公司以生產印刷電路板為業，製程將產生廢水，並確
    有於桃園縣政府環境保護局稽查員稽查時，自排放口向外排
    放廢水乙情。且據證人即九德公司經理丙○○於本院審理時
    與偵查中稱：我們九德公司有將舊八德廠租給一寰公司，租
    期5 年，於94年7 月1 日起算，出租前是將廢水處理完畢，
    才將廠房移交予一寰公司使用，移交後一年多才發生本件一
    寰公司違反水污染防治法事件，不可能過了一年多我們的廢
    水還留在那裡等語（本院卷第90頁），並有九德公司出具之
    事業廢棄物妥善處理紀錄文件、九德公司與被告一寰公司簽
    訂之租賃契約書、九德公司八德廠設備明細表在卷可稽（偵
    查卷第94頁至第103 頁），是稽查員稽查時既距廠房移交時
    已久，衡情稽查員所見廢水既有流動排放，該廢水自為被告
    一寰公司製程所生產並排放，並非原同廠址之九德公司所遺
    留。另被告一寰公司所在廠址雖另有致遠與廣信公司設於同
    址，惟據被告戊○○於本院審理時供稱廣信公司、一寰公司
    、致遠公司都有生產廢水，但係由一寰公司負責管理等語（
    本院卷第29頁至第31頁），足認本案稽察員所採得廢水有來
    自被告一寰公司排放，並均由被告一寰公司負責管理，參諸
    證人丁○○所稱，稽查人員稽得廢水並在一寰公司廠內出聲
    連絡後，廢水旋即停止排放，而該次稽查活動一寰公司人員
    事先早已知悉，是稽查人員稽得廢水，應為知悉稽查乙事之
    被告一寰公司所得控制、排放無誤。是以，被告一寰公司自
    應為其違反水污染防治法犯行負責，非可諉責予其他公司。
    此外，稽查人員所稽廢水經送檢驗，結果認所含有害健康物
    質銅含量為71.5mg/L，超過3.0mg/L 之放流水標準，且PH值
    4.7 亦不合流放水標準值之6.0~9.0 ，均未符合放流水標準
    ，亦有卷附之水質檢測報告可稽（第27頁至第30頁），是被
    告一寰公司確有於95年9 月14日上午9 時30分任意排放含有
    害健康物質銅超過放流水標準廢水之事實，已堪認定。
  (三)又證人即稽查員甲○○雖於本院審理時證稱僅見一寰公司陰
    井內有廢水，未見廢水水面下降云云，惟證人甲○○於本院
    審理時繼而證稱：「（現場稽查時，接觸到一寰公司的人有
    誰？）沒什麼印象」、「（稽查紀錄手寫7 提到的張經理與
    楊副總，你有無印象？）沒有印象」、「（之前檢察官問你
    的時候，為何你說戊○○表示他是廠方的代表，你們才讓他
    在稽查紀錄上簽名，但是依據你剛才的稽查筆錄，簽名的並
    沒有戊○○？）我去稽查有去過好幾次，實際上戊○○我不
    認識這個人，也不知道這個名字」、「（你剛剛證述說你都
    沒有印象，為何對檢察官詢問你戊○○在稽查過程中的表現
    ，你可以具體回答你們詢問相關的程序戊○○都能回答，所
    以你可以確定他不是現場觀看的員工？）我實際上離開環保
    局一段時間，為何我會這樣回答可能是配合檢察官做釐清」
    、「（你現在完全忘記稽查的過程？）大概記得，因為那是
    我四五年來每天做的事情，一些程序」等語（本院卷第77頁
    至第81頁參照），足見證人甲○○未擔任稽查員從事稽查工
    作已有時日，對於其前所從事之各個稽查案件，僅剩程序性
    、操作性之記憶，惟對於所接觸事業人員、稽查環境情狀、
    稽查細節已漸淡忘模糊，況證人甲○○係前往被告一寰公司
    稽查數次，當難期其清楚記憶各次稽查所接觸人員、環境以
    及細節，參諸本件廢水排放口本係證人丁○○於一寰公司廠
    區走動意外發現，證人甲○○係被動聽聞證人丁○○發現呼
    喊後，始行前往廢水排放口，抵達後仍係從事例行性廢水採
    樣程序，對於案發相關細節，當不若證人丁○○能夠記憶清
    晰詳細，是應以前揭證人丁○○證稱之稽查情形較可採信。
    至被告一寰公司雖已將廢水委由揚盛公司處理，並約定揚盛
    公司承攬期間如操作不當導致排放水未達環保標準，經環保
    稽查人員於雙方約定之排放口放水，責任概由乙方揚盛公司
    自負，有被告一寰公司與揚盛公司簽訂之廢水處理設備代操
    作運轉維護合約書乙份在卷可佐（偵查卷第45頁至第50頁）
    ，惟該合約書約定實無從解免被告一寰公司所應負擔之刑事
    責任。況被告一寰公司受稽查時正排放廢水，嗣為稽查員發
    現後旋即停止排放等情，已如前述，足見被告一寰公司明知
    廢水排放乙情，要難諉為不知，甚且諉責他人。
  (四)綜上所述，本件事證明確，被告一寰公司確有其負責人因執
    行業務，無排放許可證排放廢水所含之有害健康物質超過放
    流水標準之犯行無誤，應依法論科。
二、核被告一寰公司所為，係因負責人己○○執行業務違反水污
    染防治法第36條第1 項之罪，依同法第39條之規定，應科以
    同法第36條第1 項之罰金。爰審酌被告一寰公司於95年3 月
    24日即經營事業排放不合格廢水竟仍再犯本件犯行，暨被告
    犯罪手段所生實害與犯後態度等一切情狀，量處如主文所示
    之刑，以示懲儆。按「犯罪在中華民國九十六年四月二十四
    日以前者，除本條例另有規定外，依下列規定減刑：三、有
    期徒刑、拘役或罰金，減其刑期或金額二分之一」、「依本
    條例應減刑之罪，未經判決確定者，於裁判時，減其宣告刑
    。依前項規定裁判時，應於判決主文同時諭知其宣告刑及減
    得之刑。」中華民國九十六年罪犯減刑條例第2 條第1 項第
    3 款、第7 條分別定有明文，查被告行為係於96年4 月24日
    以前，核無前揭條例所定不得減刑事由，爰依前開規定，減
    其宣告刑之金額二分之一。末按法院認為應科拘役、罰金或
    應諭知免刑或無罪之案件，被告經合法傳喚無正當理由不到
    庭者，得不待其陳述逕行判決，刑事訴訟法第306 條定有明
    文。查被告一寰公司經合法傳喚無正當理由不到庭，惟其所
    涉為專科罰金之罪，依前揭規定，爰不待其陳述逕行判決。
參、無罪部分：
一、公訴意旨略以：被告戊○○係被告一寰公司生產部經理，受
    雇於被告一寰公司，從事印刷電路版製造事業，明知被告一
    寰公司並未取得廢（污）水排放許可證，竟基於排放廢水之
    犯意，於95年9 月14日，將被告一寰公司之廢水任意排放。
    嗣桃園縣政府環境保護局於95年9 月14日上午9 時30分許，
    派員前往前揭處所稽查，抽樣檢測發現該處排放廢水所含有
    害健康物質銅含量為7.15mg/L（應為71.5mg/L之誤），超過
    3.0mg/L 之放流水標準，且PH值4.7 亦不合流放水標準值之
    6.0~9.0 ，因認被告戊○○涉違反水污染防治法第36條規定
    之罪嫌等語。
二、按犯罪事實應依證據認定之，無證據不得認定犯罪事實。又
    不能證明被告犯罪者，應諭知無罪之判決，刑事訴訟法第
    154 條第2 項、第301 條第1 項分別定有明文。再按事實之
    認定，應憑證據，如未能發現相當證據，或證據不足以證明
    ，自不能以推測或擬制之方法，為裁判基礎；且認定不利於
    被告之事實須依積極證據，苟積極證據不足為不利於被告事
    實之認定時，即應為有利於被告之認定；另認定犯罪事實所
    憑之證據，雖不以直接證據為限，間接證據亦包括在內，然
    無論直接證據或間接證據，其為訴訟上之證明，須於通常一
    般之人均不致有所懷疑，而得確信其為真實之程度者，始得
    據之為有罪之認定，倘其證明尚未達到此一程度，而有合理
    之懷疑存在，無從使事實審法院得有罪之確信時，即應由法
    院為諭知被告無罪之判決（最高法院40年台上字第86號、30
    年上字第816 號、76年台上字第4986號判例參照）。
三、公訴人認被告戊○○涉犯違反水污染防治法罪嫌，無非係以
    被告戊○○之供稱，證人甲○○、丙○○於偵查中之證述，
    桃園縣政府95年10月3 日府環水字第0950058983號函暨水污
    染稽查紀錄、查核照片、桃園縣政府環境保護局環境檢驗課
    水質檢測報告等件資為論據。訊據被告戊○○否認有何違反
    水污染防治法犯行，辯稱其非一寰公司負責人，亦非受雇於
    一寰公司，乃係設於同址之廣信公司經理，稽查人員稽查時
    並未陪同引導，一寰公司於稽查當時並未生產，稽查人員稽
    得廢水係前設於同址之九德公司遺留，自不應為此受罰等語
    。
四、經查：
  (一)被告戊○○以前開情詞置辯，據本院卷勞保被保險人投保資
    料、健保投保資料（本院卷第154 頁至第158 頁參照）以及
    被告戊○○另案涉犯違反水污染防治法案件卷附之員工離職
    解僱單、在職證明、薪資表、勞保被保險人投保資料、廣信
    公司支付被告戊○○之支票影本（95年度簡上字第546 號卷
    第44頁至第48頁），雖可證被告戊○○係受雇於廣信公司無
    誤。然據被告戊○○迭於本案95年11月10日偵查中稱：「（
    與一寰公司有何關係？）我擔任生產部經理」，於96年1 月
    5 日偵查中稱：「（上次你說廢水是九德公司留下來的，那
    你有無通知九德公司任何人員協助清運等資料可資證明是九
    德的？）…廢水不是我們排放的」，於96年1 月5 日偵查中
    稱：「（你在何公司任職？）廣信公司擔任生產部經理，有
    向一寰公司承租廠房」、「（你的上級主管？）己○○」、
    「（你不是受雇於廣信修理九德機器，為何己○○是你的主
    管？）廣信的投資人之一就是一寰公司」等語（偵查卷第39
    頁、第86頁、第88頁至第89頁參照），併被告戊○○於另案
    涉犯違反水污染防治法案件偵查中亦稱：「（是否為一寰公
    司負責人？）我是經理，負責公司業務」、於本院95年度簡
    上字第546 號案件行準備程序時稱：「（請陳述關於本件之
    答辯要旨）我認為應該無罪，我只是公司的單位主管」等語
    （臺灣桃園地方法院檢察署95年度他字第1665號卷第57頁；
    本院95年度簡上字第546 號卷第25頁參照），被告戊○○顯
    自認為被告一寰公司員工而以此自居，併足認廣信公司與被
    告一寰公司為關係企業，被告戊○○係受被告即一寰公司負
    責人己○○指揮監督，為被告一寰公司員工無誤。徵諸證人
    即稽查員丁○○於本院審理時證稱：我前往一寰公司稽查當
    時有兩人出面陪同，其中一個自稱是張經理，我問他姓名他
    不肯告訴我，至於他有無表明是廣信公司還是一寰公司的張
    經理我不是很清楚，我在水污染稽查紀錄上所記載的張經理
    就是他等語，並有卷附之水污染稽查紀錄在卷可稽（本院卷
    第59頁、62頁，偵查卷第3 頁與該頁背面參照），以及被告
    戊○○於本院行準備程序時亦稱：「（一寰、廣信、致遠這
    三家公司有幾個張經理？）一個，就是我」等語（本院卷第
    32頁參照），復被告戊○○於證人丁○○證述後始承：證人
    丁○○稽查時，我有告訴她我是張經理，是一寰公司的副總
    楊錦聲叫我下去帶，己○○與楊錦聲是兄弟（本院卷第71頁
    至第72頁），足見被告戊○○確於稽查員稽查被告一寰公司
    時，受一寰公司副總經理楊錦聲指示在場陪同引導，並因此
    受一寰公司副總楊錦聲指揮監督無誤。參諸被告戊○○繼而
    於本院審理時稱：廣信公司與一寰公司同一地址，廣信公司
    在1 樓，一寰公司在3 樓，之間有投資關係，廣信公司主要
    負責生產，一寰公司主要對外接單，廣信公司有向一寰公司
    承租廠房，設於同址之廣信公司、一寰公司、致遠公司都有
    生產廢水，但係由一寰公司負責管理等語（本院卷第29頁至
    第31頁），並廣信公司實收股份總數150 萬股，楊錦聲即持
    有60萬股，並擔任廣信公司董事；被告一寰公司實收股份總
    數500 萬，其中290 萬股為己○○與楊錦聲兄弟持有，己○○與楊錦聲分別擔任被告一寰公司董事長、監察人以及副總
    經理，以及廣信公司確有向被告一寰公司承租桃園縣八德市
    ○○街76巷74、76號建物與土地等情，有廣信公司與一寰公
    司之公司登記事項表、股東名簿以及廣信公司與一寰公司簽
    訂之租賃契約在卷可稽（本院卷第116 頁至第151 頁、95
    年度簡上字第546 號卷第91頁至第94頁參照），益見廣信公
    司與被告一寰公司法律上人格雖有不同，然係同址經營，彼
    此有投資關係，經營階層亦有重疊，業務往來極為密切。是
    以，綜上前情，被告戊○○形式上係任職於廣信公司之員工
    ，惟廣信公司與被告一寰公司既為如前述極為密切之關係，
    被告戊○○即分別受被告一寰公司負責人己○○、副總經理
    楊錦聲之指揮監督，並於稽查員稽查被告一寰公司時，承一
    寰公司副總經理楊錦聲之命，到場陪同引導，堪信其實質上
    為被告一寰公司員工無誤。至證人甲○○雖於本院審理時雖
    一度稱其不認識戊○○，對於本件水污染稽查紀錄所載之張
    經理亦無印象等語，惟證人甲○○未擔任稽查員從事稽查工
    作已有時日，對於其前所從事之各個稽查案件，僅剩程序性
    、操作性之記憶，惟對於所接觸事業人員、稽查環境情狀、
    稽查細節已漸淡忘模糊，況證人甲○○係前往被告一寰公司
    稽查數次，當難期其清楚記憶各次稽查所接觸人員、環境以
    及細節，參諸本件廢水排放口本係證人丁○○於一寰公司廠
    區走動意外發現，證人甲○○係被動聽聞證人丁○○發現呼
    喊後，始行前往廢水排放口，抵達後仍係從事例行性廢水採
    樣程序，對於本件案發相關細節，當不若證人丁○○能夠記
    憶清晰詳細，俱如前所述，且證人甲○○亦稱稽查時與業者
    對話之窗口係丁○○等情（本院卷第81頁），仍是應以前揭
    證人丁○○證稱之稽查情形較可採信。
  (二)惟按「事業無排放許可證或簡易排放許可文件，且其排放廢
    水所含之有害健康物質超過放流水標準者，處負責人三年以
    下有期徒刑、拘役或科或併科新臺幣二十萬元以上一百萬元
    以下罰金」，水污染防治法第36條第1 項定有明文，參見同
    法第34條至第38條有明列以「負責人」為受罰主體，有則未
    明文規定，依體系解釋，可認本條受罰主體應以事業負責人
    為限，而不及於負責人以外之其他受雇員工。又該條所稱之
    事業負責人雖不以領有董事長、董事等職稱之形式負責人為
    限，而包括實際負責人，惟實際負責人仍以對內有綜攬事業
    人事、財務以及業務各項事務權限並有最終決策權，對外有
    代表事業之權，具有此等權限者，始足當之。蓋以刑罰止於
    一身，自需有對內綜攬公司各項事務並有最終決策權、對外
    有代表事業之權者，始能以其一己之決意，決策公司各項事
    務，進而操縱公司為刑事不法行為，而因此應與公司所為之
    刑事不法行為同受處罰，而始具備為同受處罰主體之公司負
    責人地位。經查，被告戊○○雖職銜為廣信公司生產部經理
    ，並兼領一寰公司廢水排放事務，有其於偵查中之供述可資
    佐證（偵查卷第39頁至第40頁），惟其既受一寰公司負責人
    己○○與副總楊錦樹與楊錦聲指揮監督，已如前述，並因此
    自廣信公司領有薪資，每月薪資約在5 萬元之譜，此有前揭
    薪資表可證，足認其地位實係具有人格上與經濟上從屬性之
    員工，即為被告一寰公司之受雇人無誤，依此既係受人指揮
    履行其業務執掌，未綜攬一寰公司內部各項事務，對各項事
    務亦不具有最終決定權，當無從以其一己之決意，決策公司
    各項事務，進而操縱公司為刑事不法行為，即不具有應受罰
    之一寰公司負責人地位。再查被告於前揭另案涉犯之違反水
    污染防治法案件，雖有於桃園縣政府環境保護局環境稽查工
    作紀錄表「事業代表」乙欄簽名乙情（95年度他字第1665號
    卷第3 頁參照），惟被告戊○○基於被告一寰公司員工之身
    分，衡情當有可能陪同稽查員稽查後代一寰公司負責人代行
    簽名該表，此實不足以認定被告戊○○對於被告一寰公司有
    何代表權限。復查卷內亦無何等證據證明被告戊○○依章程
    之規定或契約之約定有何外部代表被告一寰公司之權限。是
    被告戊○○雖係被告一寰公司員工，如前所述，然既受人指
    揮監督，對於一寰公司各項事務不具有最終決定權亦不具有
    代表一寰公司權，當非實際負責人，自不在前揭示之水污染
    防治法第36條第1項所規定之受罰主體之列。
五、從而，被告戊○○辯稱其非被告一寰公司負責人乙情，並非
    無據，被告既非被告一寰公司負責人，即非水污染防治法第
    36條第1 項所規定之受罰主體，自不能對其課以本罪之責，
    當應為無罪之諭知。
據上論斷，應依刑事訴訟法第299 條第1 項前段、第301 條第1
項、第306 條，水污染防治法第39條、第36條第1 項，中華民國
九十六年罪犯減刑條例第2 條第1 項第3 款、第7 條，判決如主
文。
本案經檢察官簡方毅到庭執行職務。
中    華    民    國    99    年    2     月     9    日
                  刑事第十一庭  審判長法  官  蔡榮澤
                                      法  官  林蕙芳
                                      法  官  吳宗航
以上正本證明與原本無異。
如不服本判決應於收受本判決後10日內向本院提出上訴書狀，並
應敘述具體理由，如未敘述上訴理由者，應於上訴期間屆滿後20
日內補提理由書狀於本院（均須按他造當事人之人數附繕本）「
切勿逕送上級法院」。
                                      書記官  鄭乃甄
中    華    民    國    99    年    2     月    10    日
附錄本案論罪科刑依據之法條：
水污染防治法第39條
法人之負責人、法人或自然人之代理人、受雇人或其他從業人員
，因執行業務犯第34條、第35條、第36條第1 項、第37條或第38
條第2 項之罪者，除依各該條規定處罰其行為人外，對該法人或
自然人亦科以各該條之罰金。
水污染防治法第36條
事業無排放許可證或簡易排放許可文件，且其排放廢水所含之有
害健康物質超過放流水標準者，處負責人3 年以下有期徒刑、拘
役或科或併科新臺幣20萬元以上1百萬元以下罰金。
前項有害健康物質之種類，由中央主管機關公告之。

司法院資訊處製作；財團法人民間司法改革基金會備份。
